臺灣臺中地方法院刑事判決　　　　　　　99年度訴字第2631號
公　訴　人　臺灣臺中地方法院檢察署檢察官
被　　　告　許其煙
指定辯護人　本院公設辯護人　蔡育萍
上列被告因違反槍砲彈藥刀械管制條例案件，經檢察官提起公訴
（99年度偵字第16746號），本院判決如下：
    主    文
許其煙未經許可，持有可發射子彈具有殺傷力之改造手槍，處有
期徒刑參年壹月，併科罰金新臺幣貳萬元，罰金如易服勞役，以
新臺幣壹仟元折算壹日，扣案如附表編號1所示之物沒收。
    犯罪事實
一、許其煙明知法律明文列管之具有殺傷力之改造手槍、子彈，
    未經中央主管機關許可，不得持有，竟基於非法持有槍、彈
    之犯意，於民國98年9、10月間某日某時，在網際網路之不
    詳拍賣網站，以新臺幣約4,000元之代價，向真實姓名年籍
    不詳之成年人，購買可發射子彈具有殺傷力之附表編號1之
    仿WALTHER廠PPK/S半自動改造手槍1把，並附有附表編號2具
    有殺傷力之非制式子彈3顆及附表編號3至8等物品，而未經
    許可，持有前開附表編號1、2所示之槍、彈。嗣於99年7 月
    13日上午9時25分許，許其煙駕駛車牌號碼462-YS營業小客
    車，停放在臺中縣清水鎮○○路200巷前之產業道路上，因
    形跡可疑，為巡邏員警發現上前盤查，許其煙自駕駛座開門
    下車之際，其另行購買之玩具槍槍套自左前車門置物層掉落
    ，為警察覺有異而當場查獲，並扣得附表編號1至11之槍、
    彈等物品。
二、案經臺中縣警察局清水分局報請臺灣臺中地方法院檢察署檢
    察官偵查起訴。
    理    由
一、證據能力部分：
  (一)按現行刑事訴訟法關於「鑑定」之規定，除選任自然人充當
    鑑定人外，另設有囑託機關鑑定制度。依同法第198條、第
    208條之規定，不論鑑定人或鑑定機關、團體，固均應由法
    院、審判長、受命法官或檢察官視具體個案之需要而為選任
    、囑託，並依第206條之規定，提出言詞或書面報告，始符
    合同法第159條第1項所定得作為證據之「法律有規定」之情
    形。否則所為之鑑定，仍屬傳聞證據。然於司法警察機關調
    查中之案件，為因應實務上，或因量大、或有急迫之現實需
    求，併例行性當然有鑑定之必要者，例如毒品之種類與成分
    、尿液之毒品反應，或者槍、彈有無殺傷力等鑑定，基於檢
    察一體原則，得由該管檢察長對於轄區內之案件，以事前概
    括選任鑑定人或囑託鑑定機關、團體之方式，俾便轄區內之
    司法警察官、司法警察對於調查中之此類案件，得即時送請
    先前已選任之鑑定人或囑託之鑑定機關、團體實施鑑定，以
    求時效（最高法院96年度臺上字第4177號判決意旨及法務部
    92年9月1日法檢字第0920035083號函參照）。此種由檢察機
    關概括選任鑑定人或概括囑託鑑定機關、團體，再轉知司法
    警察官、司法警察於調查犯罪時參考辦理之作為，法無明文
    禁止，係為因應現行刑事訴訟法增訂傳聞法則及其例外規定
    之實務運作而為。則經由司法警察官、司法警察依檢察官所
    概括選任之鑑定人或囑託鑑定機關、團體所為之鑑定結果，
    與檢察官選任或囑託為鑑定者，性質上並無差異，同具有證
    據能力。本件扣案手槍、子彈，係由臺中縣警察局清水分局
    依上開規定送請內政部警政署刑事警察局鑑定，所為之書面
    鑑定報告即內政部警政署刑事警察局99年8月6日刑鑑字第
    0990097208號鑑定書，自屬上開「法律規定」得為證據者，
    而有證據能力。
  (二)按被告以外之人於審判外之陳述，雖不符刑事訴訟法第159
    條之1至第159條之4之規定，然經當事人於審判程序同意作
    為證據，法院審酌該言詞陳述作成時之情況，認為適當者，
    亦得為證據；當事人、代理人或辯護人於法院調查證據時，
    知有刑事訴訟法第159條第1項不得為證據之情形，而未於言
    詞辯論終結前聲明異議者，視為有前項之同意，刑事訴訟法
    第159條之5定有明文。經查，本判決以下所引用各項證據，
    其中屬傳聞證據者，檢察官、被告、指定辯護人於本院審理
    中均不爭執其證據能力，復未於言詞辯論終結前聲明異議，
    而本院審酌上開陳述作成時之情況，並無為違法取證之瑕疵
    ，揆諸上開規定，應認有證據能力。
  (三)扣案附表編號1、2所示之物，係以物件之存在及其呈現之狀
    態為證據資料；而卷附之查獲及採證照片，乃以科學、機械
    之方式所為忠實且正確之紀錄，性質上均非供述證據，自無
    刑事訴訟法第159條第1項規定傳聞法則之適用，且該等證據
    與本案待證事實具有自然之關聯性，且無證據證明係公務員
    違法作成或取得之物，依法自得作為證據。
二、認定犯罪事實所憑之證據及理由：
  (一)被告於警詢、偵查及本院審理中對上開犯行均坦承不諱。
  (二)扣案之改造手槍1枝經送內政部警政署刑事警察局鑑定後，
    認係仿WALTHER廠PPK/S型半自動手槍製造之槍枝，換裝土造
    金屬槍管而成，經檢視，其欠缺保險鈕，惟不影響其擊發功
    能，可供擊發適用子彈使用，認具殺傷力；扣案之非制式子
    彈6顆，經試射後，其中3顆可擊發，認具殺傷力，其餘3顆
    無法擊發等事實，有內政部警政署刑事警察局99年8月6日刑
    鑑字第0990097208號鑑定書及100年2月16日函復本院之函文
    各1份在卷可稽，職是，顯見扣案之改造手槍及其中3顆子彈
    均具有殺傷力，上開槍、彈應分別屬槍砲彈藥刀械管制條例
    第4條第1項第1款、第2款所規定之槍、彈，依同條例第5條
    規定，非經中央主管機關許可，不得持有之。
  (三)此外，復有員警職務報告、搜索扣押筆錄、查獲及採證照片
    共32張及刑案現場測繪圖在卷可稽。
  (四)綜合上述各節相互佐證，被告自白其全部犯行，核與事實相
    符，本件事證明確，被告犯行足堪認定。
三、論罪科刑的理由：
  (一)核被告所為，係犯槍砲彈藥刀械管制條例第8條第4項未經許
    可持有可發射子彈具有殺傷力之改造手槍、第12條第4項未
    經許可持有子彈罪。
  (二)被告單一之持有槍彈行為，觸犯槍砲彈藥刀械管制條例第8
    條第4項、第12條第4項2罪名，屬想像競合犯，應依刑法第
    55條從一重之未經許可持有可發射子彈具有殺傷力之改造手
    槍罪處斷。
  (三)審酌被告之素行尚可、犯罪動機、智識程度，其持有本件遭
    扣獲之具有殺傷力之改造手槍、非制式子彈，猶如不定時炸
    彈，對社會安寧、人身安全及治安造成相當程度之潛在危險
    ，惡性非輕，惟斟酌其犯後已坦承犯行之態度，兼衡酌其持
    有之時間不長，復無證據足認其曾持之為具體之犯罪行為等
    一切情狀，量處如主文所示之刑，並就併科罰金部分，諭知
    易服勞役之折算標準。
  (四)沒收部分：
    1.扣案如附表編號1所示改造手槍1支（含彈匣1個），係違
      禁物，應依刑法第38條第1項第1款宣告沒收之；而如附表
      編號2所示經試射鑑定具有殺傷力之非制式子彈3顆，因均
      經試射擊發，僅餘彈殼，即已失去子彈之功能，非屬違禁
      物，自難依違禁物之規定予以宣告沒收；另附表編號3至8
      所示之物，均非屬違禁物，爰不予宣告沒收。
    2.起訴書雖認扣案如附表編號9所示之手槍屬具殺傷力之氣
      體動力式槍枝，惟該槍枝經送鑑結果，認為係氣體動力式
      槍枝，以小型高壓氣體鋼瓶內氣體為發射動力，經以金屬
      彈丸測試3次，換算其單位面積動能為13焦耳/平方公分，
      亦有前述內政部警政署刑事警察局99年8月6日刑鑑字第
      0990097208號鑑定書在卷可稽，顯不具殺傷力，其併予查
      獲之附表編號10及11所示之物，雖同係被告所有，然核與
      上揭犯罪無關，亦非違禁物，並經公訴人當庭減縮此部分
      之犯罪事實，爰不予宣告沒收，併此敘明。
四、適用之法條：
  (一)刑事訴訟法第299條第1項前段。
  (二)槍砲彈藥刀械管制條例第8條第4項、第12條第4項。
  (三)刑法第11條前段、第55條、第42條第3項、第38條第1項第1
    款。
本案經檢察官黃元亨到庭執行職務。
中    華    民    國   100    年    3     月    9     日
                  刑事第十三庭  審判長法  官  吳幸芬
                                      法  官  劉麗瑛
                                      法  官  黃建都
以上正本證明與原本無異。
如不服本判決應於收受判決後10日內向本院提出上訴書狀，並應
敘述具體理由；其未敘述上訴理由者，應於上訴期間屆滿後20日
內向本院補提理由書（均須按他造當事人之人數附繕本）「切勿
逕送上級法院」。
                                      書記官  賴玉真
中    華    民    國   100    年    3     月    9     日
附錄論罪科刑法條：
槍砲彈藥刀械管制條例第8條第4項：
未經許可，持有、寄藏或意圖販賣而陳列第1項所列槍枝者，處3
年以上10年以下有期徒刑，併科新臺幣700萬元以下罰金。
槍砲彈藥刀械管制條例第12條第4項：
未經許可，持有、寄藏或意圖販賣而陳列子彈者，處5年以下有
期徒刑，併科新台幣300萬元以下罰金。
附表：
┌──┬──────────┬────────────┐
│編號│扣案物品            │備註                    │
├──┼──────────┼────────────┤
│ 1  │可發射子彈具有殺傷力│                        │
│    │之改造手槍壹支（槍枝│                        │
│    │管制編號：0000000000│                        │
│    │號，含彈匣1個）     │                        │
├──┼──────────┼────────────┤
│ 2  │非制式子彈3顆       │經試射，可擊發，認具殺傷│
│    │                    │力。                    │
├──┼──────────┼────────────┤
│ 3  │非制式子彈3顆       │經試射，無法擊發，認不具│
│    │                    │殺傷力。                │
├──┼──────────┼────────────┤
│ 4  │非制式金屬彈殼19顆  │                        │
├──┼──────────┼────────────┤
│ 5  │非制式金屬彈頭20顆  │                        │
├──┼──────────┼────────────┤
│ 6  │非制式底火座10顆    │                        │
├──┼──────────┼────────────┤
│ 7  │底火帽1包           │                        │
├──┼──────────┼────────────┤
│ 8  │底火片1包           │                        │
├──┼──────────┼────────────┤
│ 9  │不具有殺傷力之氣體動│係氣體動力式槍枝，以小型│
│    │力式槍枝1支（槍枝管 │高壓氣體鋼瓶內氣體為發射│
│    │制編號：0000000000號│動力，經以金屬彈丸測試3 │
│    │）                  │次，換算其單位面積動能為│
│    │                    │13焦耳/平方公分，認不具 │
│    │                    │殺傷力。                │
├──┼──────────┼────────────┤
│ 10 │瓦斯鋼瓶6罐         │                        │
├──┼──────────┼────────────┤
│ 11 │金屬彈丸1罐         │                        │
└──┴──────────┴────────────┘